臺灣彰化地方法院刑事判決
110年度重訴字第1號
公  訴  人  臺灣彰化地方檢察署檢察官 
被      告  劉清有


選任辯護人  蕭博仁律師
            簡詩展律師
上列被告因違反槍砲彈藥刀械管制條例案件，經檢察官提起公訴
（109年度偵字第10655號），本院判決如下：
    主  文
本件公訴不受理。
扣案之手槍貳支（槍枝管制編號分別為○○○○○○○○○○（含彈匣壹個
）、○○○○○○○○○○號）及已貫通之金屬槍管壹支、未貫通槍管貳枝
、無底火子彈伍顆、彈殼拾顆、彈頭柒顆、底火座肆顆、底火帽
壹包、槍枝零件壹包、紙雷管壹盒、7mm底火壹盒、火藥壹罐、
清槍工具壹盒、直立式鑽台壹台、砂輪機壹台、十字型老虎鉗壹
台、桌型老虎鉗壹台、手持電鑽壹台、手持砂輪切割機壹台、小
型砂輪機壹台、尺規壹支、攻牙組壹組、水秤儀壹台、六腳扳手
組壹組、鑽頭（尾）壹組、萬能鉗貳支、鉗子貳支、中心沖壹組
、手機壹支均沒收。
    理  由
一、公訴意旨詳如附件起訴書所載。
二、按被告死亡者，法院應諭知不受理之判決；又法院諭知不受
    理之判決，得不經言詞辯論為之，刑事訴訟法第303條第5款
    、第307條分別定有明文。查被告劉清有業於民國110年10月
    25日死亡，有其個人基本資料查詢結果在卷可稽，依上開說
    明，爰不經言詞辯論，逕為不受理之判決。
三、刑法關於沒收之規定，係獨立於刑罰及保安處分以外之法律
    效果，已非從刑，此觀105年7月1日生效之刑法第38條修正
    立法理由自明。又刑法第40條第3項規定：「第38條第2項、
    第3項之物、第38條之1第1項、第2項之犯罪所得，因事實上
    或法律上原因未能追訴犯罪行為人之犯罪或判決有罪者，得
    單獨宣告沒收。」同日生效之增訂刑事訴訟法第310條之3前
    段亦規定：「除於有罪判決諭知沒收之情形外，諭知沒收之
    判決，應記載其裁判之主文、構成沒收之事實與理由。」從
    而，除有罪判決以外，法院為無罪、免訴或不受理之判決時
    ，仍得為沒收之諭知。查扣案之槍、彈及槍管，經送內政部
    警政署刑事警察局以檢視法、性能檢驗法及試射法鑑定，認
    ⑴送鑑手槍1支（槍枝管制編號0000000000號，含彈匣1個）
    ，係非制式手槍，由仿手槍外型製造之槍枝，組裝已貫通之
    金屬槍管而成，擊發功能正常，可供擊發適用子彈使用，認
    具殺傷力；⑵送鑑手槍1支（槍枝管制編號0000000000號），
    係非制式手槍，由仿手槍外型製造之槍枝，組裝已貫通之金
    屬槍管而成，擊發功能正常，可供擊發適用子彈使用，認具
    殺傷力；⑶送鑑槍管1枝，係已貫通之金屬槍管（可供組成具
    殺傷力槍枝使用），屬公告之槍砲主要組成零件；⑷送鑑子
    彈25顆，其中24顆認均係非制式子彈，由金屬彈殼組合直徑
    約8.9mm金屬彈頭而成，另1顆認係非制式子彈，由金屬彈殼
    組合直徑約8.7mm金屬彈頭而成，均經試射，其中18顆可擊
    發，認具殺傷力；另4顆雖可擊發，惟發射動能均不足，認
    不具殺傷力；末3顆無法擊發，認不具殺傷力等情，有該局1
    10年1月25日刑鑑字第0000000000號鑑定書及110年6月28日
    刑鑑字第0000000000號函、內政部110年9月11日內授警字第
    0000000000號函各1份附卷可參。前開⑴、⑵、⑶皆為違禁物，
    不問屬於犯人與否，均應依刑法第38條第1項之規定，宣告
    沒收如主文所示；另⑷中具有殺傷力之子彈18顆，均經試射
    完畢，因試射擊發後所剩彈頭、彈殼均不具有子彈之功能，
    已無殺傷力，非屬違禁物，爰不予宣告沒收。次查扣案之未
    貫通槍管2枝、無底火子彈5顆、彈殼10顆、彈頭7顆、底火
    座4顆、底火帽1包、槍枝零件1包、紙雷管1盒、7mm底火1盒
    、火藥1罐、清槍工具1盒、直立式鑽台1台、砂輪機1台、十
    字型老虎鉗1台、桌型老虎鉗1台、手持電鑽1台、手持砂輪
    切割機1台、小型砂輪機1台、尺規1支、攻牙組1組、水秤儀
    1台、六腳扳手組1組、鑽頭（尾）1組、萬能鉗2支、鉗子2
    支、中心沖1組、手機1支，為被告所有，並供其為本案犯行
    所用之物，業據被告供承在卷，並有本院搜索票、彰化縣警
    察局搜索扣押筆錄、扣押物品目錄表、扣押物品收據在卷可
    參，爰依刑法第38第2項前段規定宣告沒收。
四、依刑事訴訟法第303條第5款、第307條，刑法第38條第1項、
    第2項前段、第40條第2項、第3項，判決如主文。
本案經檢察官賴志盛提起公訴，檢察官劉欣雅到庭執行職務。
中　　華　　民　　國　　110 　年　　11　　月　　29　　日
                  刑事第四庭  審判長法    官   余仕明
　　　　                            法    官   許家偉
　　　　　　　　　                  法    官 　林怡君　
以上正本證明與原本無異。
如不服本判決應於收受判決後20日內向本院提出上訴書狀，並應
敘述具體理由；其未敘述上訴理由者，應於上訴期間屆滿後20日
內向本院補提理由書（均須按他造當事人之人數附繕本）「切勿
逕送上級法院」。
中　　華　　民　　國　　110 　年　　11　　月　　29　　日
                                    書 記 官   馬竹君
臺灣彰化地方檢察署檢察官起訴書
                                    109年度偵字第10655號
　　被　　　告　劉清有　男　00歲（民國00年0月0日生）
　　　　　　　　　　　　住彰化縣○○鄉○○村00鄰○○巷00
　　　　　　　　　　　　0弄00號
                        （現於法務部矯正署○○戒治所附設
　　　　　　　　　　　　勒戒處所）
　　　　　　　　　　　　國民身分證統一編號：Z000000000號
　　選任辯護人　蕭博仁律師
                簡詩展律師
上列被告因違反槍砲彈藥刀械管制條例等案件，業經偵查終結，
認應該提起公訴，茲將犯罪事實及證據並所犯法條分敘如下：
　　　　犯罪事實
一、劉清有明知可發射子彈具有殺傷力之非制式手槍及子彈，為
    槍砲彈藥刀械管制條例列管之管制物品，未經主管機關許可
    ，不得製造、持有，竟仍基於製造、持有可發射子彈具有殺
    傷力之非制式手槍及製造、持有子彈之犯意，於民國106年
    不詳時間，在劉00彰化縣○○市○○山下租屋處，由劉00贈送手
    槍1把（編號1，槍枝管制編號0000000000號）；於
　　107年間不詳時間，在彰化縣○○鄉○○路「新吉利餐廳」旁停
    車場，以新台幣5萬8千元向詹00購得而持有可發射子彈具有
    殺傷力之非制式手槍1把（編號2，槍枝管制編號
　　0000000000號）及槍管2支；之後於108年不詳時間，在其彰
    化縣○○鄉○○村○○巷00住0弄00號住處（下稱上址），使用工
    具將編號1手槍槍管取出，以上開購得之槍管放入編號1手槍
    而組合改造完成可發射子彈具殺傷力之非制式手槍1把並持
    有之，另於108年不詳時間在網路上購得不詳數量之道具彈
    彈殼、彈頭及火藥後，以工具將火藥裝入彈殼內、再將彈頭
    塗上黏著劑後鎖上彈殼、底火藥黏上底火帽後、鎖上彈殼底
    部鎖緊，而製造不詳數量之子彈完成並持有之。嗣於109年9
    月17日上午10時許，警方持臺灣彰化地方法院搜索票前往劉
    清有上址住處搜索，當場扣得上開編號1及編號2之非制式手
    槍2把、槍管3支、彈匣1個、直徑8.9mm非制式子彈24顆（1
    顆無殺傷力）、無殺傷力直徑8.7mm非制式子彈1顆、無底火
    子彈5顆、彈殼10顆、彈頭7顆、底火座4顆、底火帽1包、金
    屬零件1包、紙雷管1盒、火藥1罐、砂輪機3台、虎鉗2台、
    尺規、攻牙組、水平儀、六角扳手1組、鉗子4支、中心沖1
    組，因而查獲上情（劉00、詹00所涉違反槍砲彈藥刀械管制
    條例罪嫌，另案由彰化縣警察局刑事警察大隊經警移送本署
    偵辦）。
二、案經彰化縣警察局刑事警察大隊報告本署偵辦。
　　　　證據並所犯法條
一、證據（一）被告劉清有之供述（二）指認犯罪嫌疑人紀錄表
    （三）搜索扣押筆錄影本、扣押物品目錄表影本（四）現場
    照片、扣押物品照片（五）內政部警政署刑事警察局110年1
    月25日刑鑑字第0000000000號鑑定書傳真1份等在卷可資佐
    證，被告犯嫌應堪認定。
二、查被告行為後，槍砲彈藥刀械管制條例第4條、第7條、第8
    條業於109年6月間修正施行，修正前該條例第4條第1項第1 
    款、第7條第1項、第8條第1項原規定：「本條例所稱槍砲、
    彈藥、刀械如下：一、槍砲：指火砲、肩射武器、機關槍、
    衝鋒槍、卡柄槍、自動步槍、普通步槍、馬槍、手槍、鋼筆
    槍、瓦斯槍、麻醉槍、獵槍、空氣槍、魚槍及其他可發射金
    屬或子彈具有殺傷力之各式槍砲」、「未經許可，製造、販
    賣或運輸火砲、肩射武器、機關槍、衝鋒槍、卡柄槍、自動
    步槍、普通步槍、馬槍、手槍或各類砲彈、炸彈、爆裂物者
    ，處無期徒刑或7年以上有期徒刑，併科新臺幣3千萬元以下
    罰金」、「未經許可，製造、販賣或運輸鋼筆槍、瓦斯槍、
    麻醉槍、獵槍、空氣槍或第4條第1項第1款所定其他可發射
    金屬或子彈具有殺傷力之各式槍砲者，處無期徒刑或5年以
    上有期徒刑，併科新臺幣1千萬元以下罰金」，修正後該條
    例第4條第1項第1款、第7條第1項、第8條第1項則規定：「
    本條例所稱槍砲、彈藥、刀械如下：一、槍砲：指制式或非
    制式之火砲、肩射武器、機關槍、衝鋒槍、卡柄槍、自動步
    槍、普通步槍、馬槍、手槍、鋼筆槍、瓦斯槍、麻醉槍、獵
    槍、空氣槍、魚槍及其他可發射金屬或子彈具有殺傷力之各
    式槍砲」、「未經許可，製造、販賣或運輸制式或非制式火
    砲、肩射武器、機關槍、衝鋒槍、卡柄槍、自動步槍、普通
    步槍、馬槍、手槍或各類砲彈、炸彈、爆裂物者，處無期徒
    刑或7年以上有期徒刑，併科新臺幣3千萬元以下罰金」、「
    未經許可，製造、販賣或運輸制式或非制式鋼筆槍、瓦斯槍
    、麻醉槍、獵槍、空氣槍或第4條第1項第1款所定其他可發
    射金屬或子彈具有殺傷力之各式槍砲者，處無期徒刑或5年
    以上有期徒刑，併科新臺幣1千萬元以下罰金」，不以制式
    、非制式區分，而改以槍砲之種類作為適用條文之依據。本
    案被告製造手槍1把（編號1手槍），經鑑定結果，為可發射
    子彈具有殺傷力之非制式手槍，業如上述，於槍砲彈藥刀械
    管制條例施行後，即應該當該條例第7條第1項之未經許可製
    造非制式手槍罪（法定刑為無期徒刑或7年以上有期徒刑，
    併科新臺幣3千萬元以下罰金），經新舊法比較後，修正後
    之槍砲彈藥刀械管制條例第7條第1項規定，並未較有利於被
    告，依刑法第2條第1項前段規定，應適用被告行為時法即修
    正前槍砲彈藥刀械管制條例第8條第1項之規定（法定刑為無
    期徒刑或5年以上有期徒刑，併科新臺幣1 千萬元以下罰金
    ）論處。核被告所為，係違反修正前槍砲彈藥刀械管制條例
    第8條第1項之未經許可製造可發射子彈具有殺傷力之手槍、
    同條第4項之未經許可持有可發射子彈具有殺傷力之手槍、
    第12條第1項之未經許可製造子彈、同條第4項之未經許可持
    有子彈等罪嫌。被告同時觸犯製造、持有可發射子彈具有殺
    傷力之手槍、以及製造、持有子彈等罪嫌，為想像競合犯，
    請依刑法第55條之規定，從一重之製造可發射子彈具有殺傷
    力之改造手槍罪嫌處斷。再扣案之上開編號1手槍及編號2手
    槍、子彈16顆(其他業經試射完畢之子彈共7顆、無法擊發1
    顆，不具殺傷力，失其違禁物之性質，爰不聲請沒收)、彈
    匣1個，均係違禁物，請依刑法第38條第1項之規定宣告沒收
    之；其餘扣案物品則為被告所有，供本件犯罪所用之物，請
    依刑法第38條第2項前段之規定，宣告沒收之。
三、至扣案之直徑8.9mm非制式子彈1顆、直徑8.7mm非制式子彈1
    顆，經送刑事警察局鑑定後，認均係非制式子彈，不具殺傷
    力，有上開鑑定書（四）可佐，自仍無成立槍砲彈藥刀械管
    制條例之餘地，報告意旨認為上開子彈2顆為被告製造完成
    ，涉犯違反槍砲彈藥刀械管制條例第12條第1項之未經許可
    製造子彈罪嫌；惟此部分若成立犯罪，核與上揭起訴部分具
    有想像競合之裁判上一罪關係，爰不另為不起訴之處分，併
    此敘明。
四、依刑事訴訟法第251條第1項提起公訴。

　　此　致
臺灣彰化地方法院
中　　華　　民　　國　　110　 年　  1　   月　  29　  日
　　　　　　　　　　　　　　檢　察　官　  賴  志  盛
本件正本證明與原本無異
中　　華　　民　　國　 110　　年　　2 　　月　　4 　　日
                            書  記  官    江  百  偉

附錄法條:
修正前槍砲彈藥刀械管制條例第8條、12條
槍砲彈藥刀械管制條例第8條
未經許可，製造、販賣或運輸鋼筆槍、瓦斯槍、麻醉槍、獵槍、
空氣槍或第 4 條第 1 項第 1 款所定其他可發射金屬或子彈具
有殺傷力之各式槍砲者，處無期徒刑或 5 年以上有期徒刑，併
科新臺幣 1 千萬元以下罰金。
未經許可，轉讓、出租或出借前項所列槍枝者，處 5 年以上有
期徒刑，併科新臺幣 1 千萬元以下罰金。
意圖供自己或他人犯罪之用，而犯前二項之罪者，處無期徒刑或
7 年以上有期徒刑，併科新臺幣 1 千萬元以下罰金。
未經許可，持有、寄藏或意圖販賣而陳列第 1 項所列槍枝者，
處 3 年以上 10 年以下有期徒刑，併科新臺幣 7 百萬元以下罰
金。
第 1 項至第 3 項之未遂犯罰之。
犯第 1 項、第 2 項或第 4 項有關空氣槍之罪，其情節輕微者
，得減輕其刑。

槍砲彈藥刀械管制條例第12條
未經許可，製造、販賣或運輸子彈者，處 1 年以上 7 年以下有
期徒刑，併科新台幣 500 萬元以下罰金。
未經許可，轉讓、出租或出借子彈者，處 6 月以上 5 年以下有
期徒刑，併科新台幣 300 萬元以下罰金。
意圖供自己或他人犯罪之用，而犯前二項之罪者，處 3 年以上
10 年以下有期徒刑，併科新台幣 700 萬元以下罰金。
未經許可，持有、寄藏或意圖販賣而陳列子彈者，處 5 年以下
有期徒刑，併科新台幣 300 萬元以下罰金。
第 1 項至第 3 項之未遂犯罰之。